臺北高等行政法院判決　　　　　　　　　　　　　　　九十年度訴字第二八五七號
　　　　　　　　　　　　　　　.
　　原　　　告　偉唐營造有限公司
　　代　表　人　甲○○
　　被　　　告　宜蘭縣稅捐稽徵處
　　代　表　人　乙○○處長）.
　　訴訟代理人　丙○○
　　　　　　　　丁○○
右當事人間因營業稅事件，原告不服財政部中華民國九十年二月九日台財訴字第０九
０一三五０三六０號訴願決定，提起行政訴訟。本院判決如左︰
　　主  文
原告之訴駁回。
訴訟費用由原告負擔。
　　事  實
甲、事實概要︰
    緣原告於民國（下同）八十五年二月間購進仿木欄杆工程，金額計新台幣（下同
    ）七三五、０００（含稅），未依規定取得合法憑證，卻取得涉嫌虛設行號中麥
    工程有限公司（下稱中麥公司）所開立之BJ00000000號乙紙發票做為進
    項憑證扣抵銷項稅額，違反營業稅法第十五、十九條規定，案經宜蘭縣財稅警聯
    合查緝執行小組於八十八年四月二十三日查獲，移由被告審理違章成立，除核定
    剔除不得扣抵是項憑證之進項稅額三五、０００元，補徵營業稅三五、０００元
    （原告已於八十八年五月二十日補繳）外，並按所漏稅額處三倍罰鍰計一０五、
    ０００元。原告就罰鍰部分表不服，申請復查，未獲變更，乃向財政部提起訴願
    ，亦遭駁回，遂提起本件行政訴訟。
乙、原告方面：
　一、聲明：訴願決定及原處分均撤銷。
  二、陳述：
  　(一)原告於八十五年間承包頭城鎮公所一般雨水下水道工程，經雙方訂立承攬合約
      後，首先將仿木欄杆裝設工程，下包給中麥工程有限公司承作，並簽訂發包工
      程承攬書，約定工程期限三十個工作天，原告代表人於發包前為慎重起見親自
      至該公司所在地查察，並請對方出示公司執照及繳稅證明，始簽訂承攬書，已
      符合一般正常交易應注意規定，俟該工程於八十五年二月間完成，該公司開立
      給原告之統一發票含稅計七三五、０００元，並經驗收合格後付清貨款及稅款
      ，並依規定將進項稅額三五、０００元扣抵銷項稅額，並無不合。
    (二)依據財政部八十四年三月二十四日台財稅第八四一六一四０三八號函釋關於營
      業人有進項事實而取得虛設行號開立之發票申報扣抵銷項稅額案件，如該營業
      人能證明確有支付進項稅額予實際銷貨人，且經查明開立發票之虛設行號已依
      規定按期申報進銷項資料，並按其申報之應納稅額繳納者，除應依稅捐稽徵法
      第四十四條規定處以行為罰外，尚應依營業稅法第十九條第一項第一款規定就
      其取得不得扣抵憑扣抵銷項稅額部分，追繳稅款不再處漏稅罰，另依行政法院
      八十三年度判字第二四四六號判決指出，營業人取得非實際交易對象所開立之
      統一發票作為進項憑證申報扣抵銷項稅額者，縱開立統一發票者為虛設之公司
      行號，而實際上無營業人之事實，苟其已依法申報繳納所開立統一發票應納之
      營業稅，則營業人之所為，尚無因而逃漏營業稅之情形，自無逕對之補徵稅款
      ，並依營業稅法第五十一條第五項處罰之餘地，因此本案原告有支付貨款給中
      麥工程有限公司，且中麥工程有限公司已依規定按期申報進銷項資料，並按其
      申報之應納稅額繳納，所以本案應予撤銷，不再處漏稅額。
    (三)依據行政法院八十六年度判字第二０四八號判決文中也指出企業取得虛設行號
      發票，只要這家虛設行號已確實申報繳納營業稅，則企業取得虛設行號發票行
      為，並未構成漏稅，稅捐機關即不得以漏稅名義對企業加處罰鍰，行政法院這
      項見解即認定，即使法院已判決某行號為虛設行號，但該行號還是可能有交易
      事實而就其所開立發票報納營業稅，因此稅務機關需查明是否已繳納才能據以
      對營業人處罰，因此本案中麥工程有限公司既尚未經法院判決係虛設行號，且
      原告委託中麥工程有限公司承攬仿木欄杆業務工程，一切均合於稅法規定辦理
      有發包工程承攬書，中麥工程有限公司執照，營利事業登記證及其每期營業稅
      申報書，並有繳納營業稅可佐證，所以原告取得該公司開立之銷貨發票作為進
      項憑證，申報扣抵銷貨稅額，依法自無不合。
    (四)又行政法院八十五年度判字第一六七０號判決中指出廠商不慎取得虛設行號發
      票扣抵者，若廠商確有進貨事實，且當初交易時，又不知所取得發票為虛設行
      號發票，則廠商尚不致構成稅法上所指的虛報違章行為，稅捐機關自不能據此
      認定企業有漏稅事實，而加處罰鍰，因此原告與中麥工程有限公司，確有發包
      工程承攬仿木欄杆工程交易，一切交易過程均合於稅法規定辦理，並不知所取
      得該公司的發票為虛設行號發票，所以原告尚不致構成稅法上所指的虛報違章
      行為，被告自不能據此認定原告有漏稅事實，而加處罰鍰。
丙、被告方面：
　一、聲明：駁回原告之訴。
  二、陳述：
    (一)按「營業人購進之貨物或勞務未依規定取得並保存第三十三條所列之憑証者，
      不得扣抵銷項稅額。」、「納稅義務人有虛報進項稅額者，除追繳稅款外，按
      所漏稅額處一倍至十倍罰鍰。」分別為營業稅法第十九條第一項第一款及第五
      十一條第五款所明定。又「營業人取得虛設行號發票扣抵銷項稅額，有進貨事
      實者，除該營業人能證明確有支付進項稅額予實際銷貨之營業人，且該稅額已
      依法報繳外，應依營業稅法第五十一條第五款規定補稅並處罰。」亦經財政部
      八十三年七月九日台財稅第八三一六○一三七一號函釋有案。
    (二)原告訴稱略謂：中麥公司雖經台灣台北地方法院檢察署檢察官以涉嫌為一虛設
      行號廠商提起公訴在案，然據該公司既有依規定按期申報進銷項資料之事實，
      本件原處分自應予撤銷云云。惟查中麥公司於八十四年九月起至八十五年八月
      止並無實際從事進、銷貨，卻連續虛開不實發票以幫助他人逃漏稅捐，且連續
      取得其他虛設行號之發票以為進項憑証扣抵銷項稅額，此等情事既經台灣台北
      地方法院檢察署檢察官八十七年度偵字第一九○二九號起訴在案，故中麥公司
      為一虛設行號，無庸置疑，首予敘明。
    (三)復揆諸財政部八十七年一月十七日台財稅第八七一九二五四一○號函解釋：「
      按我國現行加值型營業稅係就各個銷售階段之加值額分別予以課稅之多階段銷
      售稅。各銷售階段之營業人皆為營業稅之納稅義務人，故尚不能僅以最後銷售
      階段之營業人已報繳營業稅，即認定其他銷售階段之營業人當無逃漏營業稅。
      本案就營業人有進貨事實而取得非實際交易對象之虛設行號所開立之統一發票
      充作進項憑證申報扣抵銷項稅額之情形而言，因虛設之公司行號為牟取不法利
      益，而無銷售貨物或勞務之事實虛開統一發票後，通常另取得虛偽之進項憑證
      申報扣抵銷項稅額，以抵銷其應納之稅額，故虛設之公司行號縱有申報營業稅
      ，政府亦無收到應收之稅款，自難謂無逃漏。．．．至該營業人如能證明確有
      支付進項稅額予實際銷貨之營業人，則稽徵機關當可據以追補實際銷售人所逃
      漏之稅款，使政府收到應收到之稅款，故可免處漏稅罰。」準此，中麥公司既
      為一虛設行號，原告當無與其交易之可能。從而，原告如有進貨，亦是購自他
      處。況中麥公司以上開以虛抵虛方式逃漏稅捐（此可窺諸該公司當期所申報之
      進、銷項金額幾近可證），縱有申報開立予原告之統一發票，依上揭規定，尚
      非屬依法核實報繳營業稅之情事。是以，原告現未能提出支付款項及稅額等具
      體事證以供查核，亦未能確切說明其實際交易對象，使本處得據以追補應收到
      之稅款，且其所取得發票之虛設行號亦無依法核實報繳營業稅。足証，本處原
      處分，洵屬有據。
    (四)至原告另主張本件應參用行政法院八十三年度判字第二四四六號判決乙節。惟
      查案情之個別，並非本件所應審究，又該判決並非為判例，亦非為行政法院之
      共通見解，對本件尚無拘束力，是原告所稱，自不足採。
　　理  由
一、被告之代表人原為卓芳明，於九十年五月一日變更為乙○○，被告聲明承受訴訟
    ，核無不合，先予敘明。
二、按「營業人購進之貨物或勞務未依規定取得並保存第三十三條所列之憑証者，不
    得扣抵銷項稅額。」、「納稅義務人有虛報進項稅額者，除追繳稅款外，按所漏
    稅額處一倍至十倍罰鍰。」分別為營業稅法第十九條第一項第一款及第五十一條
    第五款所明定。又「營業人取得虛設行號發票扣抵銷項稅額，有進貨事實者，除
    該營業人能證明確有支付進項稅額予實際銷貨之營業人，且該稅額已依法報繳外
    ，應依營業稅法第五十一條第五款規定補稅並處罰。」亦經財政部八十三年七月
    九日台財稅第八三一六○一三七一號函釋有案。
三、查原告於民國八十五年二月間購進仿木欄杆工程，金額計新台幣七三五、０００
    元（含稅），未依規定取得合法憑證，卻取得涉嫌虛設行號中麥公司所開立之Ｂ
    Ｊ00000000號乙紙發票做為進項憑證扣抵銷項稅額，違反營業稅法第十
    五、十九條規定，案經宜蘭縣財稅警聯合查緝執行小組於八十八年四月二十三日
    查獲，移由被告審理違章成立，除核定剔除不得扣抵是項憑證之進項稅額三五、
    ０００元，補徵營業稅三五、０００元（原告已於八十八年五月二十日補繳）外
    ，並按所漏稅額處三倍罰鍰計一０五、０００元。原告就罰鍰部分表不服，申請
    復查，未獲變更，乃向財政部提起訴願，亦遭駁回等情，有談話筆錄、統一發票
    、工程合約書、查核清單、台灣台北地方法院檢察署八十七年度偵緝字第一九○
    二九號起訴書、被告八十八年六月二十二日八八宜稅字第一八六九二號處分書附
    卷可稽，堪認屬實。
四、原告雖主張：原告於八十五年間將所承包之頭城鎮公所一般雨水下水道工程中之
    仿木欄杆裝設工程，下包給中麥工程有限公司承作，並簽訂發包工程承攬書，約
    定工期三十天，原告代表人於發包前為慎重起見親自至該公司所在地查看，並請
    對方出示公司執照及繳稅證明，已符合一般正常交易應注意規定，俟該工程於八
    十五年二月間完成，中麥公司合法開立系爭統一發票給原告，並經驗收合格後付
    清貨款及稅款，因係第一次交易，中麥公司怕拿支票，且以現金支付價錢較低，
    故原告才從代表人私人帳戶領出現金支付工程款，俟向業主請領工程款後，再還
    給代表人，但因時間已久，無法提供個人帳戶資料供查等語，惟查本件工程款高
    達七三五、○○○元，原告並無法提供任何可以証明原告確有支付工程款予中麥
    公司之証據或資料，其空言主張有進貨及支付貨款之事實，自無可採，況中麥公
    司既為一虛設行號之公司（詳下述），衡之常情當無按發票交易之可能，且查中
    麥公司之登記營業項目為動力機械設備之出租，有被告提出之公司基本資料查詢
    在卷可稽，自不可能承攬原告之仿木欄杆裝設工程，原告如有轉包工程亦係轉包
    予其他公司，是原告主張其確有轉包系爭工程及支付工程款予中麥公司云云，委
    無可採。
五、原告另訴稱：中麥公司雖經台灣台北地方法院檢察署檢察官以涉嫌為虛設行號廠
    商提起公訴，然該公司既有依規定按期申報進銷項資料之事實，依財政部之解釋
    及行政法院之判例，本件自無另處漏稅罰之理云云。惟查中麥公司於八十四年九
    月起至八十五年八月止並無實際從事進、銷貨，卻連續虛開不實發票以幫助他人
    逃漏稅捐，且連續取得其他虛設行號之發票以為進項憑証扣抵銷項稅額，此等情
    事既經台灣台北地方法院檢察署檢察官以八十七年度偵字第一九○二九號提起公
    訴，並經台灣台北地方法院以八十八年度訴字第五七二號判決判處中麥公司之負
    責人黃坤茂逃漏稅捐及違反商業會計法罪刑確定在案，有該起訴書及判決書附卷
    可稽，則中麥公司為一虛設行號之公司，應無疑義。參照財政部八十七年一月十
    七日台財稅第八七一九二五四一○號函解釋：「按我國現行加值型營業稅係就各
    個銷售階段之加值額分別予以課稅之多階段銷售稅。各銷售階段之營業人皆為營
    業稅之納稅義務人，故尚不能僅以最後銷售階段之營業人已報繳營業稅，即認定
    其他銷售階段之營業人當無逃漏營業稅。本案就營業人有進貨事實而取得非實際
    交易對象之虛設行號所開立之統一發票充作進項憑證申報扣抵銷項稅額之情形而
    言，因虛設之公司行號為牟取不法利益，而無銷售貨物或勞務之事實虛開統一發
    票後，通常另取得虛偽之進項憑證申報扣抵銷項稅額，以抵銷其應納之稅額，故
    虛設之公司行號縱有申報營業稅，政府亦無收到應收之稅款，自難謂無逃漏。．
    ．．至該營業人如能證明確有支付進項稅額予實際銷貨之營業人，則稽徵機關當
    可據以追補實際銷售人所逃漏之稅款，使政府收到應收到之稅款，故可免處漏稅
    罰。」如上所述，原告並未能証明其確有支付進項稅額予中麥公司，稽徵機關自
    無從據以追補中麥公司所逃漏之稅款，況中麥公司以上開以虛抵虛方式逃漏稅捐
    （此從該公司當期所申報之進、銷項金額相近，可以證明），縱有申報開立予原
    告之統一發票，依上揭財政部之函示，尚非屬依法核實報繳營業稅之情事，是原
    告既未能提出支付款項及稅額等具體事證以供查核，亦未能確切說明其實際交易
    對象，使被告得據以追補應收到之稅款，則原處分認原告逃漏營業稅而依法處以
    漏稅罰，洵屬有據。至原告所舉財政部八十四年三月二十四日台財稅第八四一六
    一四０三八號函釋、行政法院八十三年度判字第二四四六號、八十五年度判字第
    一六七○號、八十六年度判字第二○四八號判決，均以營業人確有進貨及支付貨
    款之事實為免處漏稅罰之前提，本件原告並無法証明其有進貨之事實，自無上開
    函釋及判決意旨之適用。
六、綜上所述，原處分依營業稅法第五十一條第五款按原告所漏營業稅額三五、○○
    ○元，處以三倍之罰鍰一○、五○○元，於法並無違誤，復查及訴願決定予以維
    持，亦無不合，原告徒執前詞，聲請撤銷，為無理由，應予駁回。
七、據上論結，本件原告之訴為無理由，依行政訴訟法第九十八條第三項前段，判決
    如主文。
中　　華　　民　　國　　　九十一　　年　　　一　　　　月　　　三十　　　日
                            臺 北 高 等 行 政 法 院  第四庭
                                           審 判 長  法  官  張瓊文
                                                     法  官  黃清光
                                                     法  官  劉介中
右為正本係照原本作成。
如不服本判決，應於送達後二十日內，向本院提出上訴狀並表明上訴理由，如於本判
決宣示後送達前提起上訴者，應於判決送達後二十日內補提上訴理由書（須按他造人
數附繕本）。
中　　華　　民　　國　　　九十一　　年　　　一　　　　月　　三十一　　　日
                                                     書記官  陳圓圓
